臺灣新竹地方法院民事裁定　　　　　　 100年度審訴字第58號
原　　　告　古鈺鋌
訴訟代理人　呂秋香
被　　　告　羅金發
上列當事人間請求損害賠償事件，本院裁定如下：
    主  文
原告之訴及假執行之聲請均駁回。
訴訟費用由原告負擔。
    理  由
一、按因犯罪而受損害之人，於刑事訴訟程序得附帶提起民事訴
    訟，對於被告及依民法負賠償責任之人，請求回復其損害，
    刑事訴訟法第487 條第1 項定有明文。是附帶民事訴訟，係
    因犯罪而受損害之人，為請求回復其損害，於刑事訴訟程序
    附帶提起之民事訴訟，提起是項訴訟，自須限於被訴之犯罪
    事實侵害其私權，致生損害者，始得為之。換言之，附帶民
    事訴訟之提起，必以刑事訴訟程序之存在為前提，若刑事訴
    訟未經提起公訴或自訴，或非刑事訴訟程序認定之犯罪事實
    侵害其私權，縱因同一事故而受有損害，亦不得對於應負賠
    償責任之人，提起附帶民事訴訟（最高法院91年度台抗字第
    306 號判決意旨亦同此見解）；又刑事訴訟法第487 條第1
    項所定附帶民事訴訟之被告，除刑事被告外，固兼及於依民
    法負損害賠償責任之人。惟附帶民事訴訟之原告所主張之共
    同加害人，必以在刑事訴訟程序中經認定係共同侵權行為之
    人，始得謂為依民法負賠償責任之人，否則對之提起附帶民
    事訴訟，即難謂為合法。又如不合於上開法條所定之要件者
    ，縱於刑事庭依刑事訴訟法第504 條第1 項將附帶之民事訴
    訟移送於民事庭後，亦不得將關於民事訴訟之法規，溯及於
    附帶提起民事訴訟之時，而予適用，仍應認其起訴為不合法
    。且不得提起附帶民事訴訟而提起者，其訴之不合法，不因
    刑事庭移送民事庭而受影響，受移送之民事庭應認原告之訴
    屬民事訴訟法第249 條第1 項第6 款所定起訴不備其他要件
    ，以裁定駁回之（最高法院44年台抗字第4 號、66年台上字
    第1094號民事判例參照）。
二、查原告提起本件刑事附帶民事訴訟請求損害賠償，係主張訴
    外人劉昌松向訴外人陳祺培承攬訴外人陳祺培所經營位在新
    竹市○○路○段1450號「寵物天堂」旁之鐵皮屋興建工程，
    至前開鐵皮屋興建工程中有關頂板及地板等鋼承板混凝土澆
    置之工程，則由訴外人陳祺培交由被告承攬施作，被告隨即
    僱請原告及訴外人蘇武智、蕭雁文等人共同前往上址施作頂
    板及地板等鋼承板混凝土澆置、整平工作。詎被告未依勞工
    安全衛生法第5 條第1 項第5 款及第2 項規定，為防止有墜
    落、崩塌等之虞之作業場所引起之危害，提供符合標準之必
    要安全衛生設備，亦未就工作場所避難設施妥為規劃，以避
    免勞工因工安意外而受傷，致發生訴外人劉昌松所架設鋼骨
    構接頭處無法承受混凝土澆置重量，導致鋼承板及鋼架崩落
    ，造成原告遭坍塌之混凝土波及，而被鋼筋刺穿身體，受有
    直腸肛門裂傷合併肛門膿瘍及會陰裂傷等傷害，是雇主之被
    告顯違反前開勞工安全衛生法所定之注意義務，自屬違反保
    護他人之法律。因此，原告爰依民法侵權行為法律關係，請
    求被告賠償損害新台幣767,602 元及法定遲延利息，併宣告
    假執行。嗣經本院刑事庭依刑事訴訟法第504 條第1 項規定
    ，將該附帶民事訴訟以99年度附民緝字第6 號裁定移送民事
    庭。
三、經查，訴外人劉昌松所涉業務過失傷害犯行，經台灣新竹地
    方法院檢察署以97年度偵字第3927號提起公訴後，並經本院
    刑事庭以99年度易緝字第21號刑事判決判處訴外人劉昌松犯
    業務過失傷害罪，處有期徒刑五月，如易科罰金，以新台幣
    壹仟元折算壹日，緩刑五年確定在案，惟查，被告被訴業務
    過失傷害之刑事案件，則經台灣新竹地方法院檢察署檢察官
    偵查終結後，認被告並無該鋼構連接處強度之設計、防止崩
    塌設備之補強義務，故無何注意義務之違反，亦查無其他積
    極證據認被告涉何犯行，故認其犯罪嫌疑不足，而以97年度
    偵字第3927號為不起訴處分，嗣經原告對該處分書聲請再議
    ，惟亦經臺灣高等法院檢察署以97年度上聲議字第5812號處
    分書駁回原告再議之聲請而告確定等情，有台灣新竹地方法
    院檢察署檢察官97年度偵字第3927號不起訴處分書、台灣高
    等法院檢察署97年度上聲議字第5812號處分書及被告前案紀
    錄表等件在卷可稽，是本件原告主張被告之犯行既未經提起
    公訴，而被告亦非訴外人劉昌松被訴業務過失傷害案件刑事
    訴訟程序中所認定之共同侵權行為人，自非刑事訴訟法第48
    7 條第1 項所指之被告及依民法應負賠償責任之人，揆諸首
    揭說明，原告對被告提起本件刑事附帶民事訴訟，於法尚有
    未合。
四、綜上而論，原告提起本件附帶民事訴訟，要與刑事訴訟法所
    定之要件未合，雖本院刑事庭誤以裁定將該訴移送於本庭，
    仍應認原告本件起訴為不合法，應予裁定駁回其訴，又原告
    之訴既經駁回，則其假執行之聲請亦失所附麗，應併予駁回
    。
五、依民事訴訟法第249條第1項第6款、第95條、第78條，裁定
    如主文。
中    華    民    國   100    年    9     月    16    日
                  民事第一庭    法  官  高敏俐
以上正本係照原本作成。
如不服本裁定，應於送達後10日內向本院提出抗告狀。
中    華    民    國   100    年    9     月    16    日
                                書記官  陳怡芳